【裁判字號】    99,交上訴,1253
【裁判日期】    990803
【裁判案由】    肇事逃逸罪等
【裁判全文】
臺灣高等法院臺中分院刑事判決      99年度交上訴字第1253號
上  訴  人
即  被  告  乙○○
上列上訴人因肇事逃逸罪等案件，不服臺灣臺中地方法院99年度
交訴字第35號中華民國99年 3月18日第一審判決（起訴案號：臺
灣臺中地方法院檢察署98年度偵字第24579號、98年度偵緝字第2
768、2769號），提起上訴，本院判決如下：
    主  文
上訴駁回。
    事  實
一、乙○○素行不佳，前曾犯搶奪、違反毒品危害防制條例、竊
    盜等罪，其中於民國（下同）96年間因違反毒品危害防制條
    例案件，經臺灣臺中地方法院以96年度訴字第1666號判決判
    處有期徒刑10月，並於96年11月15日確定，嗣經臺灣臺中地
    方法院以97年度聲減字第11號裁定減刑為有期徒刑 5月，如
    易科罰金，以新臺幣（下同）1,000 元折算壹日，已於97年
    11 月1日縮刑期滿執行完畢，詎猶不知悔改，仍為如下之行
    為：
  (一)乙○○意圖為自己不法所有，並基於詐欺、行使偽造私文書
    、偽造署押之犯意，於98年 6月15日晚上19時53分許，以假
    冒臺中市○區○○路4段184號「野宴燒烤店」對面公園綠茶
    飲料店家之員工，向丙○○佯稱係對面飲料店家之員工，名
    叫陳韋翔（乙○○稱陳韋翔確實有其人，係其表弟），亟需
    百元紙鈔找零予客人為由，並用紙寫下「公園綠茶、借2500
    元、19：50、陳韋翔、0000-000000 」並偽簽陳韋翔之姓名
    及指印各 1枚之借據（見臺中市警察局第三分局中分三偵字
    第980014935號刑事偵查卷宗第9頁）之文書，使丙○○陷於
    錯誤，而交付 100元鈔票25張，共計2500元予乙○○，致生
    損害於陳韋翔本人，乙○○得手後隨即逃逸，嗣丙○○發現
    遭騙，始報警處理，並因而循線查獲上情。
  (二)乙○○於98年8月20日某時，騎乘車牌號碼KYA-739號重機車
    ，沿臺中市○區○○路往公益路方向行駛，於同日14時25分
    許，在臺中市○區○○路及精誠17街口與丁○○所騎乘之車
    牌號碼 KKY-021號重機車發生碰撞，致丁○○人車倒地，丁○○因而受有背部挫擦傷、左肩挫傷、肢體多處擦傷等傷害
    （因已和解，過失傷害部分未據告訴），乙○○竟未察看施
    救，反另行起意，駕車逃逸，嗣經警循線查獲。
  (三)乙○○意圖為自己不法所有，並基於詐欺之犯意，於98年 9
    月12日下午17時許，以從路邊撿拾之圍巾假冒臺中市○○區
    ○○路 96之7號綠豆黃檳榔攤隔壁牛肉麵攤之員工，向甲○○佯稱係隔壁牛肉麵攤之員工，亟需百元紙鈔找零予客人為
    由，使甲○○陷於錯誤，而交付100元鈔票15張、500元鈔票
    1張，共計 2000元予乙○○，乙○○隨即逃逸，嗣甲○○發
    現遭騙，始報警處理，並因而循線查獲上情。
二、案經甲○○訴由臺中市政府警察局第五分局、丙○○訴由臺
    中市警察局第三分局暨臺中市警察局第一分局分別報請臺灣
    臺中地方法院檢察署檢察官偵查起訴。
    理  由
一、上揭事實，業據被告乙○○於原審審理時坦承不諱，核與告
    訴人甲○○、丙○○所指訴及證人丁○○所證述之情節相符
    ，並有證人丁○○之林新醫療社團法人林新醫院診斷證明書
    1紙、和解書1紙、道路交通事故現場圖、道路交通事故調查
    報告表(一)、(二)、證號查詢機車駕駛人、車籍查詢─基本資料
    詳細畫面、臺中市警察局勤務指揮中心受理各類案件記錄單
    、告訴人丙○○指認照片、偽造借據 1紙、內政部警政署刑
    事警察局98年8月10日刑紋字第0980099169號鑑定書各1份及
    現場照片 9張等在卷可考，足認被告乙○○前揭自白，均核
    與事實相符，堪予採信，事證至臻明確，被告乙○○行使偽
    造私文書、公共危險、詐欺取財等犯行均洵堪認定。
二、被告乙○○所為事實欄一之(一)部分：按刑法上偽造文書罪章
    所指之文書，除必須具備有體性、文字性、持續性、意思性
    等要件外，尚必須存有足以表彰一定之製作名義人時，該等
    記載方可認為係文書，否則若僅為表彰某人簽名意思之署名
    或簽押，並不具有表彰一定製作名義人存在，該等記載即無
    從認為係刑法上之文書，而只能認為係單純之署押，是按簽
    他人姓名並按指印，該指印同為代表該被冒用者之姓名，作
    用及效力與署押無異，亦屬署押之一種；又刑法上之偽造署
    押罪，係指單純偽造簽名、捺印或以其他符號代簽名而言，
    若在書類上偽造他人簽名，已為一定意思表示，具有申請書
    或收據等類之性質者，則係犯偽造文書罪，而該偽造署押為
    偽造私文書之部分行為，即不另論罪。是被告乙○○至臺中
    市○區○○路4段184號「野宴燒烤店」，冒充係「陳韋翔」
    ，並偽造「陳韋翔」之署押並署名以偽造借據，再將借據持
    向丙○○行使，並詐得財物，係犯刑法第216條、第210條之
    行使偽造私文書罪、同法第339條第1項之詐欺取財罪。其偽
    造「陳韋翔」署押及署名之部分，係偽造私文書之階段行為
    ，偽造上開私文書後復將該私文書行使，偽造之低度行為應
    為行使之高度行為所吸收，亦均不另論罪。再按數行為於同
    時、同地或密切接近之時、地實施，侵害同一之法益，各行
    為之獨立性極為薄弱，依一般社會健全觀念，在時間差距上
    ，難以強行分開，在刑法評價上，以視為數個舉動之接續施
    行，合為包括之一行為予以評價，較為合理，則屬接續犯，
    而為包括之一罪（最高法院86年臺上字第3295號判例要旨參
    照），再被告乙○○先後以接續之實質上一行為而行使偽造
    之私文書及詐欺取財犯行，為想像競合犯，應依刑法第55條
    前段之規定，從一重依行使偽造私文書罪處斷。而被告所為
    事實欄一之(二)部分，係犯刑法第185條之4肇事逃逸罪；又被
    告所為事實欄一之(三)部分，係犯刑法第339條第1項詐欺取財
    罪。被告上開事實欄一之(一)、(二)、(三)之犯行，其各罪間，犯
    意各別，犯罪構成要件不同，應予分論併罰。被告乙○○前
    曾於96年間因違反毒品危害防制條例案件，經臺灣臺中地方
    法院以96年度訴字第1666號判決判處有期徒刑10月，並於96
    年11月15日確定，嗣經臺灣臺中地方法院以97年度聲減字第
    11號裁定減刑為有期徒刑5月，如易科罰金，以新臺幣1,000
    元折算壹日，已於97年11月 1日縮刑期滿執行完畢，此有臺
    灣臺中地方法院檢察署刑案資料查註紀錄表一份在卷可按，
    五年以內再故意犯本件有期徒刑以上之各罪，均為累犯，皆
    應依刑法第四十七條第一項規定加重其刑。
三、原審以被告本案之上開事證明確，而適用刑法第二百十六條
    、第二百十條、第三百三十九條第一項（漏載刑法第一百八
    十五條之四，應予補充）、第五十五條前段、第四十七條第
    一項、第二百十九條、第五十一條第五款、第九款、第十款
    、刑法施行法第一條之一第一項、第二項前段等之規定，並
    審酌被告乙○○犯罪之動機、目的、手段、品行不佳，此有
    臺灣臺中地方法院檢察署刑案資料查註紀錄表一份在卷可按
    、所生危害及犯罪後坦認罪愆，頗具悔意，然犯罪後迄今仍
    未與告訴人甲○○、丙○○達成民事和解，取得諒解等一切
    情狀，分別量處如原審判決主文所示之刑，並定其應執行刑
    。復以扣案被告偽造之私文書借據 1紙（見臺中市警察局第
    三分局中分三偵字第980014935號刑事偵查卷宗第9頁），雖
    為供被告犯罪所用之物，但已交付給告訴人丙○○，已非屬
    被告所有，且為債權之憑証，無從依刑法第38條第2項、第1
    項第 2款宣告沒收。至於該借據上偽造之「陳韋翔」署押及
    指印各1枚，均依刑法第219條之規定，不問屬於犯人與否，
    併予宣告沒收之。經核其認事用法，均屬正確，量刑亦稱妥
    適。被告提起上訴，並未提出其他有利之事證，徒以其已深
    知悔改，並亟欲與被害人和解，原審量刑顯然過重云云，指
    摘原審判決不當，為無理由，其上訴應予駁回。
四、被告經合法傳喚，無正當理由而未到庭，爰不待其陳述逕行
    判決。
據上論斷，應依刑事訴訟法第371條、第368條，判決如主文。
本案經檢察官戊○○到庭執行職務。
中    華    民    國     99    年    8    月     3    日
            刑事第二庭  審判長法  官  姚  勳  昌
                              法  官  林  欽  章
                              法  官  張  智  雄
以上正本證明與原本無異。
詐欺取財部分不得上訴，其他部分得上訴。
得上訴部分，如不服本判決應於收受送達後十日內向本院提出上
訴狀，其未敘述上訴之理由者並得於提起上訴後十日內向本院補
提理由書（均須按他造當事人之人數附繕本）「切勿逕送上級法
院」。
                              書記官  詹  雅  婷
中    華    民    國     99    年    8    月     3    日
附錄論罪科刑法條：
刑法第185條之4（肇事遺棄罪）：
駕駛動力交通工具肇事，致人死傷而逃逸者，處6月以上5年以下
有期徒刑。
刑法第339條（普通詐欺罪）：
意圖為自己或第三人不法之所有，以詐術使人將本人或第三人之
物交付者，處5年以下有期徒刑、拘役或科或併科1千元以下罰金
。
（罰金部份業經刑法施行法第一條之一第二項前段提高30倍為新
台幣3萬元）
以前項方法得財產上不法之利益或使第三人得之者，亦同。
前二項之未遂犯罰之。
刑法第216條（行使偽造變造或登載不實之文書罪）：
行使第210條至第215條之文書者，依偽造、變造文書或登載不實
事項或使登載不實事項之規定處斷。
刑法第210條（偽造變造私文書罪）：
偽造、變造私文書，足以生損害於公眾或他人者，處5年以下有
期徒刑。
刑法第219條：
偽造之印章、印文或署押，不問屬於犯人與否，沒收之。
刑法施行法第一之一條（95年06月14日修正）：
中華民國九十四年一月七日刑法修正施行後，刑法分則編所定罰
金之貨幣單位為新臺幣。
九十四年一月七日刑法修正時，刑法分則編未修正之條文定有罰
金者，自九十四年一月七日刑法修正施行後，就其所定數額提高
為三十倍。但七十二年六月二十六日至九十四年一月七日新增或
修正之條文，就其所定數額提高為三倍。

司法院資訊處製作；財團法人民間司法改革基金會備份。
